臺灣高等法院刑事判決
110年度上訴字第2134號
上  訴  人  
即  被  告  鄭玉梅



                    送達地址：臺北市○○區○○街00巷000                      號0樓
            方國豪


上列上訴人等因詐欺等案件，不服臺灣臺北地方法院110年度審
訴字第309號，中華民國110年4月27日第一審判決（起訴案號：
臺灣臺北地方檢察署110年度偵字第2990號）、109年度審訴字第
1516號、第1646號、第1840號、110年度審訴字第309號，中華民
國110年4月29日第一審判決（起訴案號：臺灣臺北地方檢察署10
9年度少連偵字第165號、109年度偵字第22355號、110年度偵字
第2990號，追加起訴案號：109年度偵字第26701號、第27314號
，移送併辦案號：109年度偵字第31762號），提起上訴，本院判
決如下：
    主  文
原判決關於甲○○犯三人以上共同詐欺取財罪部分撤銷。
甲○○犯三人以上共同詐欺取財罪，處有期徒刑壹年貳月。
其他上訴駁回。
    事  實
一、甲○○、己○○於民國109年6月間分別加入真實姓名、年籍不詳
    、通訊軟體LINE名稱為「合鑫數位融資經理秦閔祥」、「哆
    啦A夢」、真實姓名、年籍不詳，綽號「陳凱」之成年人等
    所屬3 人以上，以實施詐術為手段所組成具有持續性及牟利
    性之有結構性詐欺集團組織（甲○○涉犯參與犯罪組織之部分
    ，業經臺灣臺北地方法院110 年度審簡字第226 號判決有罪
    確定），甲○○擔任向提款車手收繳款項（收水）之工作，日
    薪新臺幣（下同）1500 元，己○○擔任提款車手之工作，日
    薪1000 元，而與前揭詐欺集團成員，共同基於意圖為自己
    不法之所有，參與犯罪組織、三人以上共同詐欺取財及洗錢
    之犯意聯絡，由詐欺集團成員於附表一所示時間，以附表一
    所示之詐欺方式，對附表一所示被害人為詐欺行為，致附表
    一所示各被害人陷於錯誤，將如附表一編號五所示之帳戶存
    摺、提款卡依對方指示寄送至如附表一編號五所示之地點、
    將如附表一編號一至四、六所示金額之款項分別匯入對方指
    示如附表一編號一至四、六所示之金融機構帳戶。己○○則依
    前揭詐欺集團成員之指示，前往領取附表二編號一至五提領
    帳戶之提款卡，並經詐欺集團成員告知密碼後，再依指示將
    密碼改為「123456」，持該等提款卡（含附表一編號五乙○○
    遭詐欺而寄出之帳戶，即附表二編號二之提領帳戶），於如
    附表二所示之時間、地點，提領如附表二所示之款項後，將
    提領款項依指示交付予甲○○（附表二編號五之提領款項，即
    附表一編號六庚○○遭詐欺之款項）及其他真實姓名、年籍不
    詳之詐欺集團成員，被告甲○○於向己○○收取前開附表二編號
    五之提領款項後，即繳回詐欺集團，己○○、甲○○藉此製造金
    流斷點，移轉並隱匿特定犯罪所得之去向及所在。
二、案經辛○○、戊○○訴由臺北市政府警察局中正第二分局、新北
    市政府警察局三重分局；丙○○訴由臺北市政府警察局松山分
    局；丁○○訴由臺北市政府警察局萬華分局；乙○○訴由臺北市
    政府警察局大安分局；庚○○訴由臺北市政府警察局中正第二
    分局報請臺灣臺北地方檢察署檢察官偵查起訴 、追加起訴
    、臺灣新北地方檢察署檢察官移送併辦。　　
　　理  由
一、證據能力：
  ㈠所涉組織犯罪部分：
　⒈按組織犯罪防制條例第12條第1項中段規定：「訊問證人之筆
    錄，以在檢察官或法官面前作成，並經踐行刑事訴訟法所定
    訊問證人之程序者為限，始得採為證據」，係以立法排除被
    告以外之人於警詢或檢察事務官調查中所為之陳述，得適用
    刑事訴訟法第159條之2、第159條之3及第159條之5之規定，
    是證人於警詢時之陳述，於違反組織犯罪防制條例案件，即
    絕對不具有證據能力，自不得採為判決基礎；至於共犯被告
    於偵查中以被告身分之陳述，仍應類推適用上開規定，定其
    得否為證據（最高法院107年度台上字第3589號判決意旨參
    照）。
　⒉被告己○○所涉違反組織犯罪防制條例之罪部分，附表所示告
    訴人於警詢時以證人身分所為之陳述，依前揭組織犯罪防制
    條例之特別規定及說明，即絕對不具證據能力，不得採為判
    決基礎（然就加重詐欺取財、洗錢部分則不受此限制）；又
    共同被告甲○○之警詢陳述及在檢察官、法官面前作成，未踐
    行刑事訴訟法所定訊問證人程序之陳述，同此之理，亦無證
    據能力。
  ㈡所涉加重詐欺、洗錢部分：
　　當事人對於本判決下列所引用之供述證據之證據能力，於本
    院行準備程序時均表示無意見而不予爭執，迄至言詞辯論終
    結前亦未再聲明異議，本院審酌上開證據資料製作時之情況
    ，尚無違法不當及證明力明顯過低之瑕疵之情形，爰依前開
    規定，認均具有證據能力。又本院下列所引用之非供述證據
    （卷內之文書、物證）之證據能力部分，並無證據證明係公
    務員違背法定程序所取得，且當事人等於本院亦均未主張排
    除其證據能力，迄本院言詞辯論終結前均未表示異議，本院
    審酌前揭非供述證據並無顯不可信之情況與不得作為證據之
    情形，依刑事訴訟法第158條之4反面解釋及第159條之4之規
    定，應認均有證據能力。
二、事實認定：
　㈠被告甲○○部分：被告甲○○之前揭犯罪事實，業據被告甲○○於
    原審及本院準備程序及審理中坦承不諱（原審卷第102頁、
    第108至109頁、本院卷第183、246頁），核與證人即告訴人
    庚○○於警詢（110年度偵字第2990號卷第57至58頁）、被告
    己○○於警詢、偵查、原審準備程序及審理中之證述情節大致
    相符（110年度偵字第2990號卷第7至17頁、第157至162頁、
    原審卷第51至54頁、第63至78頁），並有黃愛婷帳戶之帳戶
    個資檢視、提領一覽表、帳戶交易明細、被告己○○自動提款
    機提領款項之監視錄影畫面翻拍照片（玉山銀行古亭分行）
    暨道路監視器錄影畫面翻拍照片、告訴人庚○○所提匯款委託
    書、通話記錄暨LINE對話紀錄翻拍照片在卷可稽（110年度
    偵字第2990號卷第19至23頁、第41至49頁、第61至63頁），
    足認被告甲○○之自白確與事實相符，堪予採信。
　㈡被告己○○部分：訊據被告己○○固坦承有前往領取附表二編號
    一至五提領帳戶之提款卡，再持該等提款卡，於如附表二所
    示之時間、地點，提領如附表二所示之款項等情，惟矢口否
    認有何參與犯罪組織、詐欺取財、洗錢之犯行，辯稱：我離
    婚後，因憂鬱在家無法外出工作，長期與社會脫節，因此輕
    易被騙，我僅係如一般人看報而找到工作，並按照指示認真
    工作，因我僅高職畢業，思慮單純，對於詐騙集團之詐騙模
    式，難有認知云云。經查：
　⒈前揭詐欺集團成員於附表一所示時間，以附表一所示之詐欺
    方式，對附表一所示被害人為詐欺行為，致附表一所示各被
    害人陷於錯誤，將如附表一編號五所示之帳戶存摺、提款卡
    寄送至如附表一編號五所示之地點、將如附表一編號一至四
    、六所示金額之款項分別匯入如附表一編號一至四、六所示
    之金融機構帳戶等情，業據告訴人辛○○、戊○○、丙○○、丁○○
    、乙○○、庚○○於警詢證述明確（109年度少連偵字第165號卷
    第63至65、93至95頁、109年度偵字第22355號卷第13至17頁
    、109年度偵字第31762號卷第17至19頁、109年度偵字第273
    14號卷第13至19頁、110年度偵字第2990號卷第57至58頁）
    ，並有告訴人辛○○彰化縣秀水鄉農會匯款回條影本、匯款帳
    戶存摺封面影本、交易明細、告訴人戊○○郵政入戶匯款申請
    書、土地銀行匯款申請書影本、告訴人丙○○上海商業儲蓄銀
    行匯出匯款申請書影本、告訴人丁○○提供之郵局存款人收執
    聯、中國信託銀行轉帳收執聯、庚○○提供之安泰銀行匯款委
    託書、通話記錄暨與暱稱「彭再榮」LINE對話紀錄翻拍照片
    可佐（109年度少連偵字第165號卷第75至77、99頁、109年
    度偵字第22355號卷第41頁、109年度偵字第26701號卷第27
    頁、109年度偵字第27314號卷第35頁、110年度偵字第2990
    號卷第61至63頁），此部分事實堪以認定。
　⒉被告己○○前往領取附表二編號一至五提領帳戶之提款卡，並
    經真實姓名、年籍不詳之人告知密碼後，再依指示將密碼改
    為「123456」，持該等提款卡，於如附表二所示之時間、地
    點，提領如附表二所示之款項後，將提領款項依指示交付予
    被告甲○○及其他真實姓名、年籍不詳之人等情，業經被告坦
    承不諱（109年度偵字第31762號卷第5至10頁、109年度少連
    偵字第165號卷第11至19、139至141、255至256頁、109年度
    偵字第22355號卷第7至11頁、110年度偵字第2990號卷第7至
    13頁、110年度偵字第2990號卷第15至18頁、109年度偵字第
    26701號卷第7至11頁、109年度偵字第27314號卷第7至11、5
    5至58頁），核與被告甲○○之證述相符，並有中華郵政帳戶0
    00-00000000000000（何賢○）提領明細暨自動櫃員機提款畫
    面翻拍照片、中華郵政帳戶000-00000000000000（乙○○）提
    領明細暨自動櫃員機提款畫面翻拍照片、詐欺案蒐證影像、
    公路監理電子閘門車號000-000號查詢機車車籍、中華郵政
    股份有限公司109年8月4日儲字第1090194055號函暨其附件
    （何賢○鳳山郵局帳號0000000-0000000、乙○○佳里郵局帳號
    0000000-0000000歷史交易清單）、熱點資料案件詳細列表
    （提領地點資料及畫面）、中華郵政000-00000000000000帳
    戶（陳明輝）客戶歷史交易清單、被告己○○於自動提款機提
    款翻拍照片、被告己○○騎駕駛普重機車照片、中華郵政帳戶
    000-00000000000000(陳明輝)個資檢視、被告己○○提領監視
    器翻拍照片、熱點資料案件詳細列表（提領地點資料及畫面
    ）、被告己○○於自動提款機提款翻拍照片、提領車手資料、
    ATM提領畫面監視翻拍照片、熱點資料案件詳細列表（帳戶
    、提領地點）、中華郵政股份有限公司109年10月21日儲字
    第1090272659號函暨其附件（陳建誌北投舊北投郵局帳號00
    00000-0000000歷史交易清單）、被告己○○於自動提款機提
    領款項之監視翻拍照片（玉山銀行古亭分行）暨道路監視器
    錄影翻拍照片、被告己○○與詐欺集團之LINE對話紀錄翻拍照
    片可佐（109年度少連偵字第165號卷第23至31、39、131至1
    35、157至158、161、166、169、170、173、175、176、179
    頁、109年度偵字第22355號卷第19、21、23至26、29至31頁
    、109年度偵字第31762號卷第21至22頁、109年度偵字第267
    01號卷第23至25、29至30、49至51頁、109年度偵字第27314
    號卷第21至23、63至65頁、110年度偵字第2990號卷第41至4
    9、51至54頁），堪認屬實。故附表一編號一至四、六所示
    之被害人所匯入之金額，大部分均經被告己○○於附表二所示
    之時間、地點，持詐欺集團所交付之提款卡（含附表一編號
    五告訴人乙○○遭詐欺而寄出之帳戶）領出，洵堪認定。
　⒊被告己○○雖以前詞置辯，然我國金融機構所設置之分行、自
    動櫃員機等十分密集，提領款項並無何困難之處，倘非涉及
    不法，而需掩飾、隱匿金錢流向，殊無特別支付高額報酬，
    並使該他人提領款項交付後給付酬金之必要。經查，被告己○○於本案案發時已61歲，自陳學歷為高中畢業，曾開設服飾
    店（109年度偵字第2990號卷第7頁、109年度偵字第27314號
    卷第57頁），足見其智識正常，且有相當社會經驗，對此自
    難謂不知；且被告己○○供稱：他們有通知才去領錢，每天實
    際上工作的時間5、6個小時在外面晃，真的領錢時間很短等
    語（本院卷第182至183頁），被告己○○所稱之工作，每日僅
    需提領款項，無需從事其他業務，而需前往提領款項之時間
    又很短，如此即可獲得每日約1000元之報酬，此與一般正常
    工作顯不相同。被告己○○亦自承曾詢問對方該工作是否為違
    法之工作（109年度偵字第31762號卷第8頁），足見其對於
    該工作之合法與否，並非全無懷疑，再依被告己○○供述：10
    9年6月5日2次領款完都約在我提領附近的超商，交給一名短
    髮女子，我們不准交談；上游指示提款卡於提款後直接丟棄
    等語（109年度偵字第31762號卷第7頁、109年度偵字第2235
    5號卷第9頁、109年度偵字第27314號卷第8頁），如該工作
    為正常幫他人提領款項，豈有交付款項時不需也不能交談確
    認，且於提領款項後即將提款卡丟棄之理，被告己○○先前既
    已對該工作是否合法有所懷疑，於對方告知此一不合常理之
    事後，自已有所警覺，然被告己○○仍為提款之行為，足認被
    告己○○已預見由其所提領、交付之款項係違法取得之高度可
    能性，卻仍為提款、交付款項之行為，從而，被告己○○就該
    詐欺集團所從事之詐欺、洗錢犯行，與該詐欺集團之成員間
    有犯意之聯絡及行為之分擔，洵堪認定。
　⒋被告己○○另辯稱有於109年6月17日報警，故其並無詐欺之犯
    意云云。經查，被告己○○自承因為對方常常沒有付款，我跟
    他吵起來才去報警等語（本院卷第182頁），是被告己○○係
    因未收到詐欺集團約定給付之款項始前往報警，而非驚覺誤
    遭詐欺集團之利用而報警，況被告己○○於所稱之報警時間後
    ，仍為附表二編號四、五之提領行為，故縱被告己○○有前往
    報警，亦無從因而認定被告己○○即無詐欺等犯意。從而，被
    告己○○此部分辯詞，顯非可採。又被告己○○聲請傳訊員警以
    證明其有報警之行為，因此部分與被告己○○是否構成本案犯
    罪無涉，故無傳喚之必要，併此敘明。
　⒌被告己○○有參與本案詐欺及洗錢犯行，已如前述，又依被告
    己○○供述其交付提款之對象有短髮女子、綽號「小方」之男
    子（即被告甲○○）（109年度偵字第31762號卷第7頁、110年
    度偵字第2990號卷第16至18頁 ）、指示其領款之人有LINE
    名稱「合鑫數位融資經理秦閔祥」、「哆啦A夢」之人及真
    實姓名年籍不詳，綽號「陳凱」之成年人（110年度偵字第2
    990號卷第9頁、109年度少連偵字第165號卷第14至15頁、10
    9年度偵字第31762號卷第42頁），顯見該詐欺集團為三人以
    上，以實施詐術為手段，又該集團之目的在於向被害人騙取
    財物，而各成員分別負責向被害人實施詐術、提領被害人款
    項、將款項繳回等分工，足認為係具牟利性、持續性之分工
    結構性組織，非為立即實施犯罪而隨意組成，被告己○○既已
    加入該詐欺集團，並參與該詐欺集團所為之本案犯行，自構
    成參與犯罪組織罪甚明。
　㈢綜上，本案事證明確，被告己○○、甲○○犯行堪予認定，應予
    依法論科。
三、論罪：
  ㈠刑法第339條之4第1項第2款之罪，屬洗錢防制法第3條第1款
    所規定之特定犯罪，被告己○○依前開詐欺集團成員之指示提
    領款項並攜至指定之地點，轉交予被告甲○○及其他真實姓名
    、年籍不詳之詐欺集團成員，被告甲○○再將向己○○收得之款
    項繳回詐欺集團，以此方式，掩飾、隱匿詐欺所得之去向，
    製造金流斷點，致偵查機關難以追查犯罪所得之蹤跡與後續
    犯罪所得之持有者，使詐欺集團其他成員逃避刑事追訴，符
    合洗錢防制法第2條第1款、第2款之洗錢行為，故被告甲○○
    就附表一編號六所為，係犯刑法第339條之4第1項第2款之三
    人以上共同詐欺取財罪及洗錢防制法第14條第1項之洗錢罪
    。
  ㈡按行為人於參與同一詐欺集團之多次加重詐欺行為，因部分
    犯行發覺在後或偵查階段之先後不同，肇致起訴後分由不同
    之法官審理，為裨益法院審理範圍明確、便於事實認定，即
    應以數案中「最先繫屬於法院之案件」為準，以「該案件」
    中之「首次」加重詐欺犯行與參與犯罪組織罪論以想像競合
    。縱該首次犯行非屬事實上之首次，亦因參與犯罪組織之繼
    續行為，已為該案中之首次犯行所包攝，該參與犯罪組織行
    為之評價已獲滿足，自不再重複於他次詐欺犯行中再次論罪
    ，俾免於過度評價及悖於一事不再理原則。至於「另案」起
    訴之他次加重詐欺犯行，縱屬事實上之首次犯行，仍需單獨
    論以加重詐欺罪，以彰顯刑法對不同被害人財產保護之完整
    性，避免評價不足。犯罪之著手，係指行為人基於犯罪之決
    意而開始實行密接或合於該罪構成要件之行為而言。而首次
    加重詐欺犯行，其時序之認定，自應以詐欺取財罪之著手時
    點為判斷標準；詐欺取財罪之著手起算時點，依一般社會通
    念，咸認行為人以詐欺取財之目的，向被害人施用詐術，傳
    遞與事實不符之資訊，使被害人陷於錯誤，致財產有被侵害
    之危險時，即屬詐欺取財罪構成要件行為之著手，並非以取
    得財物之先後順序為認定依據（最高法院109年度台上字第3
    945號判決意旨可參）。經查，被告己○○自承係於109年6月
    初間加入本案詐欺集團，開始領款之犯行，而附表一編號一
    之犯行，為被告己○○參與該詐欺集團後最先繫屬於法院案件
    中（即原審109年度審訴字第1516號案件）之首次加重詐欺
    取財犯行，是核被告己○○就附表一編號一所為，係犯刑法第
    339條之4第1項第2款之三人以上共同詐欺取財罪、洗錢防制
    法第2條第1款、第2款、第14條第1項之洗錢罪及組織犯罪防
    制條例第3條第1項後段之參與犯罪組織罪；就附表一編號二
    至編號六所為，均係犯刑法第339條之4第1項第2款之三人以
    上共同詐欺取財罪及洗錢防制法第2條第1款、第2款、第14
    條第1項之洗錢罪。
  ㈢起訴書雖漏未記載被告甲○○亦涉犯洗錢罪，惟因與已起訴有
    罪之三人以上共同詐欺取財罪間，有想像競合犯之裁判上一
    罪關係，並經本院諭知此部分所犯法條（本院卷第232頁）
    ，本院自應併予審究。
  ㈣被告己○○、甲○○與前揭詐欺集團成員間，就前揭各自犯行均
    有犯意聯絡及行為分擔，應論以共同正犯。
  ㈤被告己○○就附表一編號一部分，係以一行為同時觸犯三人以
    上共同詐欺取財罪、洗錢罪及參與犯罪組織罪；就附表一編
    號二至編號六部分，均係以一行為同時觸犯三人以上共同詐
    欺取財罪及洗錢罪；被告甲○○就附表一編號六部分，係以一
    行為同時觸犯三人以上共同詐欺取財罪及洗錢罪，皆為想像
    競合犯，均應依刑法第55條之規定，分別從一重論以三人以
    上共同詐欺取財罪。
  ㈥被告己○○所犯上開6次三人以上共同詐欺取財罪間，犯意各別
    ，行為互異，應予分論併罰。
  ㈦想像競合犯之處斷刑，本質上係「刑之合併」，其所謂從一
    重處斷，乃將想像競合犯組成之評價上數罪，合併為科刑一
    罪，其所對應之刑罰，亦合併其評價上數罪之數法定刑，而
    為一個處斷刑。易言之，想像競合犯侵害數法益者皆成立犯
    罪，論罪時必須輕、重罪併舉論述，同時宣告所犯各罪名，
    包括各罪有無加重、減免其刑之情形，亦應說明論列，量刑
    時併衡酌輕罪部分量刑事由，評價始為充足，然後依刑法第
    55條規定「從一重處斷」，非謂對於其餘各罪可置而不論。
    因此，法院決定處斷刑時，雖以其中最重罪名之法定刑，做
    為裁量之準據，惟於裁量其輕重時，仍應將輕罪合併評價在
    內（最高法院108年度台上字第4405、4408號判決意旨參照
    ）。查洗錢防制法第16條第2項規定：「犯前2條之罪，在偵
    查或審判中自白者，減輕其刑」，而被告己○○就上開洗錢罪
    之犯行，曾於原審坦承（109年度審訴字第1516號卷第216頁
    、第330頁、第347頁），被告甲○○就上開洗錢犯行，亦於本
    院審理中坦承不諱（本院卷第246頁），是被告己○○、甲○○
    就所犯洗錢罪部分，原應減輕其刑，然依照前揭罪數說明，
    被告己○○、甲○○就上開犯行係從一重論處三人以上共同詐欺
    取財罪，但就此部分想像競合輕罪得減刑部分，於量刑時，
    將併予審酌。
四、撤銷改判之理由（被告甲○○部分）：
　㈠原審就被告甲○○所犯附表一編號六部分，予以論罪科刑，固
    非無見，然被告甲○○所犯三人以上共同詐欺取財、洗錢犯行
    ，有想像競合之裁判上一罪關係，已如前述（詳理由三㈡、㈤
    ），原判決漏論洗錢部分，有已受請求之事項未予判決及適
    用法則不當，於法未合。
　㈡被告甲○○雖上訴請求從輕量刑，然原審量刑時已就刑法第57
    條所定各款科刑輕重應審酌之事項，於理由欄內具體說明，
    基於刑罰目的性之考量、刑事政策之取向以及行為人刑罰感
    應力之衡量等因素而為刑之量定，並未逾越法定刑度，亦無
    違背公平正義之精神，客觀上不生量刑失衡之裁量權濫用。
    是被告甲○○之上訴，固無理由，惟原判決既有上開無可維持
    之瑕疵可議，自應由本院將原判決予以撤銷改判。又原判決
    係因適用法條不當而撤銷之，依刑事訴訟法第370條但書之
    規定，不受不利益變更禁止原則之拘束，附此敘明。
　㈢爰審酌被告甲○○不思循正當管道獲取財物，參與詐欺集團犯
    罪組織，擔任收水之角色，向提款車手收取款項並上繳，而
    致告訴人庚○○受有損失，且掩飾、隱匿詐欺所得之去向，製
    造金流斷點，致偵查機關難以追查犯罪所得之蹤跡與後續犯
    罪所得之持有者，所為實不足取，惟念其犯後坦承詐欺、洗
    錢之犯行，並於原審與告訴人庚○○達成和解，有和解筆錄在
    卷可參（110年度審訴字第309號卷第113 頁），並參酌其犯
    罪之動機、目的、手段、智識程度、生活狀況（自陳於餐飲
    業上班、月薪3 萬元）等一切情狀，量處如主文所示之刑，
    以示懲儆。
　㈣不予緩刑之說明：被告甲○○雖上訴主張請求緩刑，惟按刑法
    第74條所規定，得宣告緩刑者，以未曾因故意犯罪受有期徒
    刑以上刑之宣告，或前因故意犯罪受有期徒刑以上刑之宣告
    ，執行完畢或赦免後，5年以內未曾因故意犯罪受有期徒刑
    以上刑之宣告為要件。是凡在判決前已經因故意犯罪受有期
    徒刑以上刑之宣告者，即不合於緩刑條件，至於前之宣告刑
    已否執行，以及被告犯罪時間或前或後，在所不問，因而前
    已因其他犯罪受有期徒刑之宣告確定，即不得宣告緩刑（最
    高法院89年度台非字第62號判決意旨參照）。被告甲○○前因
    詐欺等案件，經臺灣臺北地方法院110年度審簡字第226號簡
    易判決判處有期徒刑1年2月，共2罪，應執行有期徒刑1年4
    月，緩刑3年，於110年3月16日確定，有本院被告前案紀錄
    表在卷為憑（本院卷第127頁），是甲○○前因故意犯罪受有
    期徒刑之宣告，不符合緩刑宣告要件，自無從依刑法第74條
    規定宣告緩刑，附此敘明。
　㈤被告甲○○向被告己○○收取之款項，係繳交予前開詐欺集團，
    而被告甲○○之報酬係以每日1500元至2000計算，業經被告甲○○於偵訊中供陳明確（109年度偵字第2990號卷第160至161
    頁），故被告甲○○於本案犯罪所得，依有利於被告甲○○之認
    定，應認僅有於109年7月7日當日收款之報酬1500元，本應
    依刑法第38條之1第1項前段、第3項諭知沒收，並於全部或
    一部不能沒收或不宜執行沒收時，追徵其價額，然被告甲○○
    已於原審與告訴人庚○○成立和解，業如前述，而依和解內容
    ，被告甲○○應賠償告訴人庚○○5萬元，已足剝奪其犯罪利得
    ，如在本案沒收甲○○犯罪所得，將使甲○○承受過度之不利益
    ，顯屬過苛，爰依刑法第38條之2第2項之規定，不予宣告沒
    收、追徵，併此敘明。
五、上訴駁回之理由（被告己○○部分）：
  ㈠原審以被告己○○之犯行事證明確，依法論罪，並審酌被告己○○不思循正當管道獲取財物，竟參與詐欺集團犯罪組織，提
    領他人遭詐取之款項並上繳，分擔移轉、隱匿贓款角色，而
    致告訴人辛○○、戊○○、丙○○、丁○○、乙○○、庚○○等受有財產
    損失，所為實不足取，惟念其犯後終知坦承全部犯行（就其
    所涉洗錢罪部分之自白，為洗錢防制法第16條第2項所規定
    減刑之事由），並與告訴人6人達成調（和）解，態度堪稱
    良好；並參酌其犯罪之動機、目的、手段、智識程度、患有
    重鬱症之身心狀況、生活狀況及所生損害等一切情狀，分別
    量處如原判決附表所示之刑暨定其應執行刑有期徒刑2年，
    又以被告己○○前未曾因故意犯罪受有期徒刑以上刑之宣告，
    因一時失慮，致罹刑典，犯後已坦承犯行，並與告訴人6人
    達成調（和）解，告訴人6人均同意給予緩刑之宣告，因認
    被告己○○應無再犯之虞，爰依刑法第74條第1項第1款之規定
    ，宣告緩刑5年，併諭知緩刑期間付保護管束，應依和解筆
    錄之內容履行賠償義務，且應於緩刑期間，向指定之政府機
    關、政府機構、行政法人、社區或其他符合公益目的之機構
    或團體，提供200小時之義務勞務；復審酌被告己○○於本案
    之參與情節非重、參與時間非久，於本案犯行所顯現之行為
    嚴重性及表現危險性均尚屬非重，經宣告罪刑後，應已足令
    其產生警惕，而達預防再犯及矯治之效，故尚無宣告強制工
    作之必要；就沒收部分考量被告己○○就提領所得之款項，均
    繳交予前開詐欺集團，僅取得每日1000元，總計5000元之報
    酬為其犯罪所得，而被告己○○已與告訴人6人成立調（和）
    解，如被告己○○確實依照前開調（和）解內容履行，已足剝
    奪其犯罪利得，如在本案另沒收被告己○○上揭犯罪所得，顯
    屬過苛，故依刑法第38條之2第2項之規定，不予宣告沒收、
    追徵。至被告用以提領款項之人頭帳戶提款卡（包含告訴人
    乙○○遭詐取之提款卡）、告訴人乙○○遭詐取之存摺封面影本
    、身分證影本等物品，除未扣案外，屬個人專屬物品，經濟
    價值非高，均欠缺刑法上重要性，依刑法第38條之2第2項之
    規定，均不為沒收、追徵之宣告，經核其認事用法均無違誤
    ，量刑亦屬允當，應予維持。又按刑法第74條各款所謂受有
    期徒刑以上刑之宣告，係指宣告其刑之裁判確定者而言（院
    解字第2918號參照）。被告己○○雖因詐欺案件，於110年4月
    29日經臺灣新北地方法院109年度金訴字第238號刑事判決判
    處有期徒刑1年1月（共2罪），應執行有期徒刑1年5月，惟
    現尚未確定，此有本院被告前案紀錄表可按，故被告己○○仍
    合於緩刑之要件，併此敘明。
  ㈡被告己○○雖執前詞，否認犯行，提起上訴，惟業據本院逐一
    論駁說明如前，被告己○○上訴為無理由，應予駁回。
據上論斷，應依刑事訴訟法第368條、第369條第1項前段、第364
條、第299條第1項前段，洗錢防制法第2條第1款、第2款、第14
條第1項，刑法第11條前段、第28條、第339條之4第1項第2款、
第55條，刑法施行法第1條之1第1項，判決如主文。
本案經檢察官鄭東峯、游明慧提起公訴、檢察官王繼瑩追加起訴
、檢察官陳旭華移送併辦，檢察官劉俊杰到庭執行職務。
中　　華　　民　　國　　110 　年　　11　　月　　11　　日
                  刑事第十六庭  審判長法　官 葉騰瑞
                                      法　官 廖紋妤
                                      法　官 王耀興
以上正本證明與原本無異。
如不服本判決，應於收受送達後20日內向本院提出上訴書狀，其
未敘述上訴之理由者並得於提起上訴後20日內向本院補提理由書
（均須按他造當事人之人數附繕本）「切勿逕送上級法院」。
                                      書記官 蘇佳賢
中　　華　　民　　國　　110 　年　　11　　月　　11　　日
附錄：本案論罪科刑法條全文
中華民國刑法第339條之4
犯第339條詐欺罪而有下列情形之一者，處1年以上7年以下有期
徒刑，得併科1百萬元以下罰金：
一、冒用政府機關或公務員名義犯之。
二、三人以上共同犯之。
三、以廣播電視、電子通訊、網際網路或其他媒體等傳播工具，
    對公眾散布而犯之。
前項之未遂犯罰之。
洗錢防制法第14條
有第二條各款所列洗錢行為者，處7年以下有期徒刑，併科新臺
幣5百萬元以下罰金。
前項之未遂犯罰之。
前二項情形，不得科以超過其特定犯罪所定最重本刑之刑。
附表一：
編號 告訴人 詐欺時間、方法 交付之財物（匯款之金額）、交付時間、地點（匯入帳戶） 原審宣告之主刑  一 辛○○ 109年6月4日下午5時43分許至109年6月5 日上午10時58分許間，詐欺集團成員佯為辛○○友人，向辛○○借款 。 於109年6月5 日上午11時41分許在彰化縣○○鄉○○路000 號之秀水鄉農會本部臨櫃匯款35萬元至鳳山郵局何賢○帳戶（帳號：00000000000000；下稱何賢○帳戶）。 己○○犯三人以上共同詐欺取財罪 ，處有期徒刑壹年參月 。  和解情形：己○○分期給付告訴人辛○○10萬6,000元成立調解（原審109年度審訴字第1516號卷第149頁109年度審附民移調字第1406號調解筆錄）     二 戊○○ 109年6月5 日中午12時40分許，詐欺集團成員佯為戊○○妹妹，向戊○○借款。 於109年6月5日下午1時31分許 ，在臺中市○○區○○路0 段000 號大里內新郵局臨櫃匯款12萬元至佳里郵局乙○○帳戶（帳號：00000000000000；下稱乙○○帳戶）。 己○○犯三人以上共同詐欺取財罪 ，處有期徒刑壹年貳月 。  和解情形：己○○分期給付告訴人戊○○4萬元成立調解（原審109年度審訴字第1516號卷第147頁109年度審附民移調字第1405號調解筆錄）     三 丙○○ 109年6月9日下午3時11分前之某時許 ，詐欺集團成員佯為丙○○姪子，向丙○○借款。 於109年6月9日下午3時11分許，在桃園市○○區○○路0段00號上海銀行中壢分行臨櫃匯款14萬6,000元至高雄民壯郵局陳明輝帳戶（帳號：00000000000000；下稱陳明輝帳戶）。 己○○犯三人以上共同詐欺取財罪 ，處有期徒刑壹年貳月 。  和解情形：己○○分期給付告訴人丙○○4萬3,800元成立調解（原審109年度審訴字第1516號卷第145頁109年度審附民移調字第1404號調解筆錄）     四 丁○○ 109年7月7日下午4時許至109年7 月9日下午2 時13分前之某時許間，詐欺集團成員佯為丁○○之友人，向丁○○借款 。 於109年7月9日下午2時13分許 ，在臺北市○○區○○路0段00○0號內湖康寧郵局臨櫃匯款45萬元至北投舊北投郵局陳建誌帳戶（帳號：00000000000000；下稱陳建誌帳戶）。 己○○犯三人以上共同詐欺取財罪 ，處有期徒刑壹年參月 。  和解情形：己○○分期給付告訴人丁○○5萬元成立調解（原審109年度審訴字第1646號卷第59頁109年度審附民移調字第1403號調解筆錄）     五 乙○○ 109年6月2日下午2時許，詐欺集團成員向乙○○佯稱交付存簿影本及提款卡（含密碼）後，可代辦貸款。 於109年6月3日晚間10時14分許，在臺南市○○區○里○000000號統一超商佳成門市，將其所有佳里郵局乙○○帳戶（帳號：00000000000000）之提款卡（含密碼）、存摺封面及身分證影本寄送至詐欺集團指定之統一超商新陽光門市（新北市○○區○○路0段000號）並為詐欺集團不詳成員收取，詐欺集團成員再指示被告己○○提領帳戶內乙○○之存款2萬元、5000元。。 己○○犯三人以上共同詐欺取財罪 ，處有期徒刑壹年貳月 。  和解情形：告訴人乙○○不求償成立和解（原審109年度審訴字第1840號卷第171至172頁110年度審附民字第372號和解筆錄）     六 庚○○ 109年7月4日下午3時38分許，詐欺集團成員佯為庚○○之友人，向庚○○借款。 於109年7月7日下午1時40分許，於新竹縣○○市○○○路000號安泰商業銀行竹北簡易型分行臨櫃匯款15萬元至玉山商業銀行佳里分行黃愛婷帳戶（帳號：000000000000；下稱黃愛婷帳戶）。 己○○犯三人以上共同詐欺取財罪 ，處有期徒刑壹年貳月 。  和解情形：己○○分期給付告訴人庚○○5萬元成立調解（原審110年度審訴字第309號卷第85頁110年度審附民移調字第271號調解筆錄）    
附表二：
編號 提領帳戶 提領時間 提領地點 提領款項（新臺幣） 被害人 備註  一 何賢○帳戶 109年6月5 日中午12時45分許至12時48分許間 新北市○○區○○○路00號三重正義郵局 現金6萬元（提款機） 辛○○      現金6萬元（提款機）       現金3萬元（提款機）     109年6月6 日上午8 時29分許至8 時46分許間 臺北市○○區○○路0段000號臺北汀州郵局 現金6萬元（提款機）       現金6萬元（提款機）       現金3,000元（提款機）       現金2萬7,000元（提款機）       轉帳1萬9,000元至乙○○帳戶（提款機）    二 乙○○帳戶 109年6月5 日下午2 時29分許至2 時30分許間 新北市○○區○○○路00號三重正義郵局 現金6萬元（提款機） 戊○○      現金6萬元（提款機）     109年6月6 日上午9時3分許 臺北市○○區○○路0段000號臺北汀州郵局 現金1萬9,000元（提款機）（自何賢○帳戶轉入之款項） 辛○○    109年6月6 日上午10時8 分許至9 分許間 臺北市○○區○○○路0 段000 號第一商業銀行公館分行 現金2萬元（提款機） 乙○○      現金5,000元（提款機）    三 陳明輝帳戶 109年6月9 日下午4時7分許至4 時20分許間 臺北市○○區○○○路0 段000○0號榮星郵局 現金6萬元（提款機） 丙○○      現金6萬元（提款機）       現金2萬元（提款機）       現金6,000元（提款機）    四 陳建誌帳戶 109年7月9 日下午2 時35分許至2 時38分許間 臺北市○○區○○路000 號莒光郵局 現金6萬元（提款機） 丁○○      現金6萬元（提款機）       現金3萬元（提款機）    五 黃愛婷帳戶 109年7月7 日下午2時7分許至10分許間 臺北市○○區○○路0段000號玉山商業銀行古亭分行 現金5萬元（提款機） 庚○○ 提領款項後交付予甲○○     現金5萬元（提款機）       現金5萬元（提款機）